臺灣臺中地方法院刑事判決　96年度易緝字第157號
公　訴　人　臺中地方法院檢察署檢察官
被　　　告　甲○○
　　　　　　　　　　　之五號
上列被告因詐欺案件，經檢察官提起公訴（92年度偵字第16053
號、93年度偵字第5487號），被告於準備程序就被訴事實為有罪
之陳述，本院合議庭裁定由受命法官獨任進行簡式審判程序，判
決如下：
    主    文
甲○○幫助意圖為自己不法之所有，以詐術使人將本人之物交付
，處有期徒刑肆月，如易科罰金，以銀元佰元即新臺幣玖佰元
折算壹日。
    犯罪事實
一、甲○○可預見金融機關之帳戶，得供財產犯罪者作為存提款
    項之用，為貪圖出售帳戶以牟利，竟基於幫助詐欺取財之未
    必故意，於民國九十一年十一月間某日，自自由時報分類廣
    告上得知有人欲買賣存摺帳戶，即依該分類廣告所登載之0
    000000000電話號碼與真實姓名、年籍均不詳而自
    稱「陳」姓之成年男子聯絡，於九十一年十一月二十一日，
    先到誠泰商業銀行公益分行，以其自己之名義，申請開立帳
    號000000000000號之帳戶，並於開戶後約二日
    以一千五佰元之代價，在台中市○○路、健行路口處，將上
    開帳戶之存摺及提款卡出售予前揭真實姓名、年籍均不詳之
    「陳」姓成年男子，並告知提款卡密碼。前揭真實姓名、年
    籍均不詳之成年男子，即將上開帳戶等物交由詐欺集團，作
    指定受騙者匯款之用，甲○○即以此方法幫助詐欺集團詐取
    財物。而詐欺集團乃共同意圖為自己不法之所有，於九十一
    年十月下旬，寄發刮中港幣十五萬元之虛偽中獎單信函給曾
    楊慶娣，使曾楊慶娣及其配偶曾竹清因而接續陷於錯誤，誤
    以為真有刮中港幣十五萬元，曾竹清即撥打該信函中所留之
    ○四─00000000電話號碼與對方聯絡，惟對方自稱
    「陳慶得課長」之真實姓名、年籍不詳之成年男子，告知須
    先匯三萬三千元之公證費至吳泉慶（業經本院判處有期徒刑
    六月）之帳戶，曾竹清及曾楊慶娣不疑有他，即於九十一年
    十一月二十二日在高雄市左營區○○○路一○六號中央信託
    局北高雄分局，以曾楊慶娣之名義將三萬三千元匯款到上開
    吳泉慶之帳戶；之後該詐欺集團之成員，又以需支付保密費
    、保全費、入會費等等為由要求匯款，曾竹清及曾楊慶娣於
    九十二年二月二十五日、同年月二十七日及同年三月三日以
    曾楊慶娣之名義，接續於高雄市左營區○○○路六號華南
    商業銀行北高雄分行，匯款十五萬元；於高雄市○○區○
    ○路六三七號高雄第二信用合作社右昌分社，匯款十五萬元
    ；於高雄市○○區○○路一三一號台灣土地銀行高雄分行
    匯款二十五萬元；匯至前揭甲○○之帳戶。迨曾竹清及曾楊
    慶娣發覺受騙上當後報警始循線查獲上情。
三、案經曾竹清、曾楊慶娣訴由台中市警察局移送臺灣臺中地方
    法院檢察署檢察官偵查起訴。
    理    由
一、訊據被告甲○○對於上揭犯罪事實坦承不諱，核與被害人曾
    竹清、曾楊慶娣於警詢、偵查中指述受騙情節綦詳，復有華
    南商銀行匯款單三張（見九十二年度偵字第一六０五三號卷
    第三六至三八頁）及被告上開誠泰商業銀行之開戶基本資料
    及帳戶最近交易資料（見同上偵卷第四一至四五頁）附卷可
    稽。被告之自白核與事實相符，應堪採信。且按刑法上之故
    意，分直接故意（確定故意）與間接故意（不確定故意），
    「行為人對於構成犯罪之事實，明知並有意使其發生者」為
    直接故意，「行為人對於構成犯罪之事實，預見其發生而其
    發生並不違背其本意者」為間接故意，而刑法上之幫助犯，
    係指以幫助之意思，對於正犯資以助力，而未參與實施犯罪
    之行為者而言。復查，現今國人若要申辦帳戶使用，手續甚
    為簡便，並無何困難可言，若非欲作為犯罪使用，害怕被追
    查身分，何需買受他人申辦之帳戶？故出售、交付申辦之帳
    戶予非熟識之他人，而不知其確實用途，顯可知悉他人係欲
    持其所交付之申辦帳戶，以從事詐欺或其他不法行為使用，
    此應為一般人所能判斷之事項。且新聞媒體對於犯罪集團常
    大量收購帳戶，持以供犯罪使用，藉以逃避檢警查緝之情，
    亦多所報導，被告為智識正常之成年人，尚難謂其無前開判
    斷能力，職是，顯見被告對前開犯罪構成事實，預見其發生
    而其發生並不違背其本意，依刑法第13條第2項之規定，亦
    應以故意論。綜上，本件事證明確，被告幫助詐欺犯行堪以
    認定。
二、被告行為後，刑法及刑法施行法業於九十四年二月二日經總
    統以華總一義字第09400014901 號令修正公布，並於九十五
    年七月一日施行。按行為後法律有變更者，適用行為時之法
    律，但行為後之法律有利於行為人者，適用最有利於行為人
    之法律，現行刑法第二第一項定有明文。此條規定乃與刑法
    第1 條罪刑法定主義契合，而貫徹法律禁止溯及既往原則，
    係規範行為後法律變更所生新舊法律比較適用之準據法，是
    刑法第二條本身雖經修正，但刑法第二條既屬適用法律之準
    據法，本身尚無比較新舊法之問題，應一律適用裁判時之現
    行刑法第二條規定以決定適用之刑罰法律，先予敘明。又以
    本次刑法修正之比較新舊法，應就罪刑有關之共犯、未遂犯
    、想像競合犯、牽連犯、連續犯、結合犯，以及累犯加重、
    自首減輕暨其他法定加減原因（如身分加減）與加減例等一
    切情形，本於統一性及整體性原則，綜其全部罪刑之結果而
    為比較，亦有最高法院九十五年度第八次刑庭會議決議可資
    參照。是按：
(一)刑法第三百三十九條第一項之詐欺取財罪，法定刑得科或併
    科銀元一千元以下罰金，據修正後刑法施行法增訂第一條之
    一：「（第一項）中華民國九十四年一月七日刑法修正施行
    後，刑法分則編所定罰金之貨幣單位為新臺幣。（第二項）
    九十四年一月七日刑法修正時，刑法分則編未修正之條文定
    有罰金者，自九十四年一月七日日刑法修正施行後，就其所
    定數額提高為三十倍。但七十二年六月二十六日至九十四年
    一月七日新增或修正之條文，就其所定數額提高為三倍」及
    刑法第三十三條第五款修正為：「主刑之種類如下：五、罰
    金：新臺幣一千元以上，以百元計算之」等規定，是依修正
    後之法律，刑法第三百三十九條第一項之詐欺取財罪所得科
    或併科處之罰金刑最高為新臺幣三萬元（一千元三十）、
    最低為新臺幣一千元；然依被告行為時之刑罰法律，即罰金
    罰鍰提高標準條例第1 條前段規定之提高倍數十倍及刑法第
    三十三條第五款規定之罰金最低額一元計算，該罪之罰金刑
    最高為銀元一萬元，最低額為銀元十元，若依現行法規所定
    貨幣單位折算新臺幣條例第二條之規定換算為新臺幣，最高
    額雖與新法同為新臺幣三萬元，然最低額僅為新臺幣三十元
    。因此，比較上述修正前、後之刑罰法律，自應以被告行為
    時關於科或併科處罰金刑之法律較有利於被告。
(二)又被告行為時之刑法第三十條規定：「幫助他人犯罪者，為
    從犯。雖他人不知幫助之情者，亦同。從犯之處罰，得按正
    犯之刑減輕之。」，修正後之刑法第三十條則規定：「幫助
    他人實行犯罪行為者，為幫助犯。雖他人不知幫助之情者，
    亦同。幫助犯之處罰，得按正犯之刑減輕之。」，僅文字修
    正，其法律效果並無不同，對被告不生有利或不利之影響，
    並無比較適用新舊法之問題，應適用裁判時之刑法第三十條
    規定（最高法院九十五年第二十一次刑事庭會議決議參照）
    。
(三)再被告於犯罪時之刑法第四十一條第一項前段規定：「犯最
    重本刑為五年以下有期徒刑以下之刑之罪，而受六個月以下
    有期徒刑或拘役之宣告，因身體、教育、職業、家庭之關係
    或其他正當事由，執行顯有困難者，得以一元以上三元以下
    折算一日，易科罰金。」又被告行為時之易科罰金折算標準
    ，修正前罰金罰鍰提高標準條例第二條（現已刪除）規定，
    就其原定數額提高為一百倍折算一日，則本件被告行為時之
    易科罰金折算標準，最高應以銀元三百元折算一日，經折算
    為新臺幣後，應以新臺幣九百元折算為一日。惟九十五年七
    月一日修正公布施行之刑法第四十一條第一項前段則規定：
    「犯最重本刑為五年以下有期徒刑以下之刑之罪，而受六個
    月以下有期徒刑或拘役之宣告者，得以新臺幣一千元、二千
    元或三千元折算一日，易科罰金。」比較修正前後之易科罰
    金折算標準，以九十五年七月一日修正公布施行前之規定，
    較有利於被告，則應依刑法第二條第一項前段，適用修正前
    刑法第四十一條第一項前段之規定，定其折算標準。
三、查前揭真實姓名、年籍均不詳之成年男子所屬之詐欺集團成
    員，共同基於意圖為自己不法所有之犯意聯絡，以上述之方
    式，使被害人曾竹清、楊慶娣接續陷於錯誤，因而交付本人
    之財物，其所為係犯刑法第三百三十九條第一項之詐欺取財
    罪。被告提供其上開帳戶之存摺、提款卡及密碼資料予該不
    詳之成年男子以為詐欺取財使用，係基於幫助他人詐欺取財
    之不確定故意，且所為屬詐欺取財罪構成要件以外之行為，
    核其所為則係犯刑法第三十條第一項、第三百三十九條第一
    項之幫助詐欺取財罪。被告幫助他人犯詐欺取財罪，為從犯
    ，應依刑法第三十條第二項之規定，按正犯之刑度，減輕其
    刑。爰審酌被告猶屬青壯之年，竟不思以正當手段獲取財物
    之犯罪動機、目的、出售所有帳戶供犯罪使用，嚴重破壞犯
    罪查緝工作、影響社會治安及金融秩序、惟被告犯後已坦承
    犯行，態度尚稱良好等一切情狀，量處如主文所示之刑，並
    依修正前刑法第四十一條第一項前段及修正前罰金罰鍰提高
    標準條例第二條之規定，諭知易科罰金之折算標準。
據上論斷，依刑事訴訟法第二百七十三條之一第一項、第二百九
十九條第一項前段，刑法第二條第一項前段、第三百三十九條第
一項、第三十條第一項前段、第二項、第四十一條第一項前段（
修正前），罰金罰鍰提高標準條例第一條前段、修正前罰金罰鍰
提高標準條例第二條，現行法規所定貨幣單位折算新臺幣條例第
二條，判決如主文。
如不服本判決，得於判決書送達之日起十日內，以書狀敘述理由
，向本院提出上訴（須附繕本）。
中　　華　　民　　國　　96　　年　4　　月　13　　日
                  刑事第十一庭  法　官　吳進發
以上正本證明與原本無異。
                                書記官  巫偉凱
中　　華　　民　　國　　96　　年　4　　月　13　　日
附錄本案論罪科刑法條全文：刑法第三百三十九條
